臺灣桃園地方法院交通事件裁定　　　 　95年度交聲字第527號
異　議　人
即受處分人　丙○○
原處分機關　臺北市交通事件裁決所
上列受處分人因違反道路交通管理處罰條例案件，不服臺北市交
通事件裁決所95年9 月29日所為之處分（原處分：北市裁四字第
裁22—Z00000000 號），聲明異議，本院裁定如下：
    主  文
原處分撤銷。
丙○○汽車駕駛人，在高速公路駕駛汽車發生故障不能行駛，於
移置前，未依規定在車輛前、後適當距離樹立車輛故障標誌，處
罰鍰新臺幣貳仟元。
    理  由
一、原處分意旨略以：異議人即受處分人丙○○於民國95年6 月
    27日凌晨4 時許，駕駛車牌號碼2652—FE號自用小客車，行
    經國道1 號高速公路南向51.8公里處時，因發生事故停留在
    路上，後方未擺設警告標誌，致甲○○所駕駛之車號DP—65
    61號自用小客貨車煞車不及而撞擊2652—FE號自用小客車，
    內政部警政署國道公路警察局（下稱原舉發機關）第一警察
    隊警員遂開立內政部警政署國道公路警察局公警局交字第Z0
    0000000 號舉發違反道路交通管理事件通知單，舉發「車輛
    發生事故，置於路中，後方未擺設警告標誌」之違規，異議
    人依期限到案向臺北市交通事件裁決所（下稱原處分機關）
    提出申訴，經原處分機關認定車輛故障停於路肩時，未開啟
    閃光或設置故障標誌之違規事實明確，於95年9 月29日開立
    北市裁四字第裁22—Z00000000 號裁決書，裁處異議人違反
    95年7 月1 日修正施行之道路交通管理處罰條例第33條第1
    項，處罰鍰新臺幣（下同）6000元，並依同法第63條第1 項
    規定記違規點數1 點等語。
二、異議意旨則略以：異議人丙○○於95年6 月27日凌晨4 時駕
    駛2652—FE自用小客車，行經國道1 號高速公路南下51.8公
    里處，因躲避右線超車之箱型車，不慎撞擊出事地點之水泥
    護欄當場車頭全毀、引擎內縮造成車身變形，左邊車門及座
    椅卡死，無法觸及椅旁後車廂開關把手，而車鑰匙孔及方向
    盤嚴重毀損以致鑰匙無法拔出，又上開自用小客車後箱蓋於
    撞擊下車身扭曲已無法開啟，綜合上述理由，異議人在出事
    現場無法立即取出故障標誌或開啟閃光燈，非故意為違規行
    為，為此爰具狀聲明異議云云。
三、按「汽車在行駛途中，因機件故障或其他緊急情況無法繼續
    行駛時，應滑離車道，在路肩上停車待援。滑離車道時，應
    先顯示方向燈逐漸減速駛進路肩，車身或所載貨物突出部分
　　，須全部離開車道。待援期間除顯示危險警告燈外，並在故
  　障車輛後方五十公尺至一百公尺處設置車輛故障標誌警示之
    。前項情形汽車無法滑離車道時，除顯示危險警告燈外，應
　　在故障車輛後方一百公尺以上處設置車輛故障標誌，同時應
  　即通知管理機關或警察機關協助處理。」；又「汽車行駛於
    高速公路、快速道路或設站管制之道路，不遵使用限制、禁
    止、行車管制及管理事項之管制規則而有下列行為者，處汽
    車駕駛人新臺幣三千元以上六千元以下罰鍰：... 八、違規
    減速、臨時停車或停車。」、「除前二項外，其他違反管制
    規定之行為，處駕駛人新臺幣六百元以上一千二百元以下罰
    鍰。」、「前三項之行為，本條例有較重之處罰規定者，適
    用該規定。」、「汽車駕駛人，駕駛汽車發生故障不能行駛
    ，不設法移置於無礙交通之處，或於移置前，未依規定在車
    輛前、後適當距離樹立車輛故障標誌或事後不除去者，處新
    臺幣一千五百元以上三千元以下罰鍰。」，95年7 月1 日修
    正施行後高速公路及快速道路交通管制規則第15條、95年7
    月1 日修正施行後道路交通管理處罰條例第33條第1 項第8
    款、第3 項、第5 項、第59條分別著有明文。
四、經查，異議人於上開時、地因駕駛2652—FE號自用小客車不
    慎撞擊水泥護欄，該車車頭嚴重受損，而將2652—FE號自用
    小客車暫時停放在國道1 號高速公路南向51.8公里處之車道
    上，而未在車輛後方擺放車輛故障標誌或顯示危險警告燈以
    警示後方來車，隨後為甲○○駕駛車號DP—6561號自用小客
    貨車煞車不及而撞擊2652—FE號車輛後方等情，為異議人所
    不爭執，復據證人即到場處理之國道公路警察局第一警察隊
    警員黃崇仁及證人甲○○於本院審理中證述明確，並有現場
    照片13張在卷可參（本院卷第31之1 頁信封內）。至於異議
    人辯稱：異議人當時不慎撞擊水泥護欄時，車身已經扭曲、
    車頭全毀、左邊車門無法打開，因儀表板位置擠壓過來，後
    車廂之把柄無法開啟，方向盤內縮、鑰匙亦拔不出來，以致
    無法以任何方式打開後車廂取出三角架；又因車子已經全毀
    ，電瓶也沒有電，伊從下車到甲○○撞到伊車，時間不到2
    分鐘，因此無法開啟警示燈云云（本院卷第37頁），證人即
    至現場處理之警元黃崇仁雖於本院審理中證稱：伊沒有去察
    看異議人後車廂之情形，也沒有察看異議人的車鑰匙是否有
    拔不出來或察看車子內部情形等語（本院卷第38、39頁），
    無法說明當時是否有異議人所述上開無法取出三角架或開啟
    閃光燈之情況，而依現場照片13張觀之，除可清楚見到2652
    —FE號自用小客車車頭損毀、車前玻璃破裂、車左後方大燈
    破損情形外，並無拍攝車內情形有無異議人所述情況，惟證
    人甲○○於本院審理時證稱：異議人車子之前端有凹進去，
    後面是伊撞的，而當時車禍發生時，伊問異議人為何沒有放
    置三角架、閃警示燈，異議人就說在與拖吊業者討價還價，
    並說伊看到拖吊車的燈就應該看到異議人的車，且異議人說
    要去拿三角架的時候，就看到伊的車要撞上來，伊問異議人
    車禍發生多久，他說沒多久，伊問拖吊車業者討價還價時間
    多久，拖吊車業者說大約5 分鐘等語（本院卷第37頁至第38
    頁），顯見異議人並非無時間可從後車廂內取出三角架之警
    告標誌；再者，證人即案發後收購2652—FE號自用小客車之
    元大汽車股份有限公司負責人乙○○於本院審理時證稱：伊
    為元大汽車股份有限公司負責人，於95年間收購車號2652—
    FE自小客車，收購當時係元隆汽車之賴武隆先生問伊有無收
    購意願，並帶伊去環中東路的修理廠看，該車就停放在修理
    廠的人行道上，伊看到該車車頭有撞傷，應該滿大力的，車
    頭雖有撞擊的痕跡，但車門及後車廂可以開啟，伊有嘗試去
    打開，雖不好開，但都可以開，伊收購後作為自己使用，開
    了5 、6 個月再賣出，該車由伊自行整修，伊收購前該車沒
    有整修過，該車控制後車廂的拉柄並沒有壞，引擎也沒有破
    ，至於車的內裝受損情形，該車玻璃有裂，引擎挪了5 至10
    公分位置，方向盤有變形，除此之外內裝及座椅都是好的，
    車體中固定兩側前車門的A 柱有一點受損，所以車門不好開
    ，而車後保險桿沒有撞到，後車廂開啟沒有影響，車鑰匙伊
    轉一轉就拿起來了，也不需使用工具等語（見本院卷第61至
    63頁），亦非如異議人所述完全無法開啟駕駛座車門，或有
    鑰匙無法拔出或後車廂控制拉桿有所損壞之情形。綜合上開
    證人甲○○、乙○○所述，異議人於第1 次撞擊水泥護欄後
    應有充裕之時間從自小客車後車廂內拿出三角架，在事故地
    點後方擺置該警告標誌，因與拖吊業者討論拖吊價錢以致時
    間浪費，隨後自同向後方駛來之甲○○無法知悉前有車禍事
    故發生，提早及時反應煞車，因而撞擊異議人自小客車後方
    等情甚為明確；異議人前開所辯出事現場車身已經扭曲、車
    頭全毀、左邊車門無法打開，因儀表板位置擠壓過來，後車
    廂之把柄無法開啟，方向盤內縮、鑰匙亦拔不出來，以致無
    法以任何方式打開後車廂取出三角架；又因車子已經全毀，
    電瓶也沒有電，伊從下車到甲○○撞到伊車，時間不到2 分
    鐘，因此無法開啟警示燈云云，自難為本院所採信，故異議
    人確有在高速公路駕駛汽車發生故障不能行駛，於移置前，
    未顯示危險警告燈，或在故障車輛後方設置車輛故障標誌之
    違規。
五、又道路交通管理處罰條例本質上係屬行政罰而非刑罰，雖該
    條例本身未設有法律變更比較之規定，惟94年2 月5 日公布
    、95年2 月5 日生效施行之行政罰法，係屬行政罰之基本法
    ，其第1 條、第5 條第1 項分別規定：「違反行政法上義務
    而受罰鍰、沒入或其他種類行政罰之處罰時，適用本法。但
    其他法律有特別規定者，從其規定」、「行為後法律或自治
    條例有變更者，適用行政機關最初裁處時之法律或自治條例
    。但裁處前之法律或自治條例有利於受處罰者，適用最有利
    於受處罰者之規定」，而該條所規定之裁處，依最高行政法
    院89年9 月13日89年度9 月份第1 次庭長法官聯席會議決議
    意旨針對稅捐稽徵法第48條之3 相類規定之解釋，係包括訴
    願、再訴願及行政訴訟之決定或判決而言。查道路交通管理
    處罰條例所規定之罰鍰、吊扣證照之裁罰，本屬行政罰之性
    質（參照上開行政罰法第1 條、第2 條將罰鍰、吊扣證照處
    分均定為行政罰），是依道路交通管理處罰條例所為之處罰
    ，自應適用行政罰法第5 條第1 項之規定，為比較適用。查
    道路交通管理處罰條例第33條、第59條規定，業經總統於94
    年12月28日以華總一義字第09400212581 號令修正公布，並
    經行政院於95年6 月23日以院臺交字第0950087685號令發布
    自95年7 月1 日施行，而違反道路交通管理事件統一裁罰基
    準表、高速公路及快速道路交通管制規則（原名高速公路交
    通管制規則）亦同時修正施行，經比較修正前後之相關規定
    ，修正前道路交通管理處罰條例第33條規定，汽車行駛於高
    速公路而不遵管制規定，均處以3000元以上6000元以下罰鍰
    ，並依同法第63條第1 項第1 款並記違規點數1 點，修正後
    第33條則依違規事項而異處罰規定，本件異議人在高速公路
    駕駛汽車發生故障不能行駛，未依規定擺放車輛故障標誌，
    依修正後第33條第3 項、第5 項、第59條規定，應處以1500
    元以上3000以下罰鍰，本件修正前之法律規定並非較有利於
    異議人，依前開說明，本件應適用修正後之道路交通管理處
    罰條例第59條及修正後違反道路交通管理事件統一裁罰基準
    表之規定為處罰依據。綜上所述，異議人於高速公路所為上
    開行為，應屬修正後高速公路及快速道路交通管制規則第15
    條之違規，原應依修正後道路交通管理處罰條例第33條第3
    項規定，處以600 元以上1200元以下罰鍰，惟修正後同法第
    59條就汽車駕駛人在駕駛汽車發生故障不能行駛，於移置前
    ，未依規定在車輛前、後適當距離樹立車輛故障標誌者，係
    規定較重之1500元以上3000元以下罰鍰，依修正後道路交通
    管理處罰條例第33條第5 項規定，本件自應以修正後道路交
    通管理處罰條例第59條規定處罰之；異議人違規事實明確，
    惟原處分機關誤以修正後道路交通管理處罰條例第33條第1
    項規定處以異議人罰鍰6000元，並依同法第63條第1 項第1
    款並記違規點數1 點，自有未合，是本件異議雖無理由，然
    原處分既有違法之處，即屬不能維持，仍應由本院將原處分
    撤銷並自為裁定如主文第2 項所示。
據上論斷，應依道路交通管理處罰條例第87條第2 項、道路交通
案件處理辦法第20條前段，裁定如主文。
中    華    民    國    96    年    6    月    29    日
                        臺灣桃園地方法院交通法庭
                              法  官    蘇昭蓉
以上正本證明與原本無異。
如不服本裁定，應於裁定送達後5 日內向本院提出抗告狀。
　　　　　　　　　　　　　　　書記官　  韓若玉
中　　華　　民　　國　　96　　年　　6 　　月　　29　　日
